【裁判字號】    94,訴,950
【裁判日期】    950823
【裁判案由】    強盜等
【裁判全文】
臺灣臺南地方法院刑事判決               94年度訴字第950號
公  訴  人  臺灣臺南地方法院檢察署檢察官
被      告  丁○○
                    （另案在臺灣臺南監獄臺南分監執行中）
            戊○○
共      同
指定辯護人  本院公設辯護人乙○○
上列被告因強盜等案件，經檢察官提起公訴（94年度偵字第 859
號），本院判決如下：
    主  文
丁○○、戊○○共同以非法方法，剝奪人之行動自由，丁○○處
有期徒刑陸月，戊○○處有期徒刑肆月，如易科罰金，均以銀元
佰元即新臺幣玖百元折算壹日，扣案之球棒壹支沒收。
    事  實
一、丁○○、戊○○二人係朋友關係，因戊○○前與丙○○共同
    於民國九十三年九月二十五日下午二時三十分許，竊取友人
    牛涼田（現已更名牛承蘴）之國際牌ＧＤ－５５型行動電話
    機一具（戊○○所涉竊盜罪嫌，業經臺灣臺南地方法院檢察
    署檢察官為不起訴處分，而丙○○所涉竊盜犯行，業經本院
    以九十四年度易字第一九三號判決判處有期徒刑一年六月確
    定，現在監執行中），而丙○○將該行動電話機侵吞入己，
    戊○○得知後一方面心有未甘，一方面亦認竊取友人財物屬
    不義之事，乃將此事告知丁○○。丁○○認戊○○個性質樸
    ，竟遭丙○○拐帶從事損及友人利益之行為，對丙○○心生
    不滿，意欲自丙○○處取回上開行動電話機以返還牛涼田，
    並先行向牛涼田告知此事。至九十三年九月二十八日中秋節
    晚間九時許（起訴書誤載為九十三年九月二十九日），丁○○駕駛車牌號碼３Ｍ－６０４０號自小客車搭載戊○○及友
    人己○○一同外出遊玩時，恰巧丙○○以電話與其等聯絡，
    丁○○與戊○○、謝健富三人遂趁此機會，一同前往丙○○
    所借住之友人甲○○位在臺南縣麻豆鎮大埕里六號住處，欲
    與丙○○理論此事。其等駕車抵達後，丁○○、戊○○二人
    即共同基於以非法方法剝奪人行動自由之犯意聯絡，由丁○○持其所有放置於上開自小客車內之鋁棒，而戊○○則持在
    路邊拾取之木棒一支進入甲○○上址住處內恫嚇丙○○隨同
    其等外出，丙○○因此心生畏懼，不得已乃乘坐丁○○所駕
    駛之前開自小客車隨同其等前往臺南縣麻豆鎮中民里一０一
    之三五號前曾文溪堤防邊。抵達該處後，丁○○、戊○○二
    人復分持前開各自所持之鋁棒、木棒各一支，共同將丙○○
    押至堤防上，命丙○○下跪，丁○○並出言恫嚇要求丙○○
    交出所竊取之行動電話機，進而與戊○○二人共同基於傷害
    之犯意聯絡，分持前開各自所持之鋁棒、木棒毆打丙○○之
    左手肘部位，致丙○○受有左手肘疼痛瘀青之傷害（起訴書
    誤載為臉部多處擦傷、頸部紅腫合併右眼結膜下出血、瞳孔
    反射消失等傷害），丁○○旋強行由丙○○之口袋內，將丙○○當時持有之摩托羅拉牌Ｖ６０Ｉ型行動電話取走，後因
    己○○在旁勸阻，丁○○、戊○○二人始未繼續毆打。其後
    丙○○哀嚎表示手肘部位可能骨折，丁○○遂駕駛前開自小
    客車，與戊○○、己○○一同將丙○○載往佳里綜合醫院就
    醫，再駕駛上開自小客車載丙○○、戊○○、己○○三人返
    回各人住處。嗣後，丁○○等人查訪得知其等自丙○○處取
    回之摩托羅拉牌Ｖ６０Ｉ型行動電話機係丙○○持伊與戊○○竊得之國際牌ＧＤ－５５型行動電話機與王韋程交換取得
    ，遂於同年月三十日上午八時三十分許，持上開摩托羅拉牌
    Ｖ６０Ｉ型行動電話機前往王韋程住處向渠換回牛涼田遭竊
    之國際牌ＧＤ－５５型行動電話機。嗣丙○○報警處理，員
    警持本院核發之搜索票前往丁○○、戊○○住處搜索，於同
    年十月五日下午四時三十分許，在戊○○與丁○○二人同住
    之臺南縣麻豆鎮○○路三十一巷六號戊○○住處及丁○○所
    有之前開自小客車內，分別扣得丁○○向王韋程換回而未及
    交還牛涼田之國際牌ＧＤ－５５型行動電話機一具及丁○○
    所有之鋁棒一支，而查知上情。
二、案經丙○○訴由臺南縣警察局麻豆分局報請臺灣臺南地方法
    院檢察署檢察官偵查起訴。
    理  由
一、訊據被告丁○○、戊○○二人對於上開傷害告訴人丙○○之
    犯罪事實，均坦承不諱，且其二人亦坦承於九十三年九月二
    十八日晚間九時許，與己○○三人一同駕車前往友人甲○○
    之住處搭載告訴人外出前往曾文溪堤防上，並在該處取得告
    訴人當時持有之摩托羅拉牌Ｖ６０Ｉ型行動電話一具，之後
    則持該行動電話機與案外人王韋程換回丙○○、戊○○二人
    共同竊得之牛涼田所有國際牌ＧＤ－５５型行動電話機一具
    ；另被告丁○○坦承於案發當日，曾在曾文溪堤防邊對告訴
    人口出惡言，而被告戊○○亦坦承當日在曾文溪堤防邊強命
    告訴人下跪等情，但其二人仍矢口否認有何被訴妨害自由犯
    行，均辯稱：案發當日係告訴人自行上車，其二人並未強押
    伊上車，並未限制告訴人行動自由，且被告丁○○另辯稱：
    上開行動電話機係丙○○主動交出，其並未命丙○○下跪，
    係丙○○被毆打後自行跪倒在地云云。惟查：
  (一)上開事實，除據被告二人前揭供述外，業據證人即告訴人丙○○於本院審理中，就伊如何遭被告丁○○持球棒強押外出
    前往曾文溪堤防邊，在該處由被告戊○○命其下跪，之後遭
    被告二人分持鋁棒、木棒毆打，被告丁○○並強行取走其所
    持有之行動電話一具，而友人己○○則在旁勸阻，之後則由
    己○○陪同伊前往佳里綜合醫院就醫等情明確（見本院卷第
    一三六至一三七、一四五頁），核與當時在場目擊之證人己○○於本院審理中證稱：案發當日渠在丁○○所駕駛之自小
    客車內並未下車，當時僅見丁○○與戊○○拿球棒下車進入
    甲○○住處，之後即見丁○○、戊○○與丙○○三人自甲○○家中走出，丙○○上車後，丁○○將其自小客車駛往曾文
    溪堤防，在該處丁○○、戊○○二人命丙○○下跪，而「當
    時丙○○皮皮的，不願意拿出來，丁○○、戊○○施加壓力
    給丙○○，我有從中勸阻，他們二人打丙○○時，我就在中
    間勸阻，手機是丁○○從丙○○身上拿出來的」；其後丙○○因手部疼痛哀嚎，丁○○遂駕車搭載戊○○與渠三人陪同
    丙○○前往佳里綜合醫院就醫，當時係由渠陪同丙○○進入
    醫院就診，而丁○○、戊○○二人並未下車，之後則載丙○○返回甲○○住處等語（見本院卷第二三六至二四０頁），
    大致相符。而被告二人自告訴人處取得之上開摩托羅拉牌Ｖ
    ６０Ｉ型行動電話機後，得知該行動電話機乃丙○○持牛涼
    田失竊之國際牌ＧＤ－５５型行動電話機與不知情之王韋程
    互換使用，故於同年九月三十日上午八時三十分許，由被告
    戊○○帶同被告丁○○持該摩托羅拉牌Ｖ６０Ｉ型行動電話
    機前往王韋程住處與王韋程換回牛涼田失竊之國際牌ＧＤ－
    ５５型行動電話機，且被告丁○○事前業已告知牛涼田伊所
    有之行動電話機遭丙○○竊取，並表示將代為索回等情，亦
    據證人牛涼田、王韋程二人分別於警詢、偵查及本院審理中
    證述明確（見警卷第一至四、三五至三八頁、偵查卷第八九
    至九十頁、本院卷第一六三至一六九頁；有關證人牛涼田、
    王韋程二人此部分證詞，與本案犯行之構成要件事實無涉，
    無需嚴格證明，併予敘明）。
  (二)又丙○○於九十三年九月二十八日晚間十時三十九分許，前
    往佳里綜合醫院就醫，當時診斷結果有左手肘瘀青疼痛之傷
    害，亦經本院向佳里綜合醫院函詢查明屬實，有該院九十四
    年九月二十日佳醫字第０九四０００一八一六號函及該函檢
    附之病歷影本五紙在卷可資查考。雖檢察官起訴書記載丙○○遭被告二人毆打後，受有臉部多處擦傷、頸部紅腫合併右
    眼結膜下出血、瞳孔反射消失等傷害，惟公訴意旨如此認定
    ，所憑者無非以卷附財團法人臺灣基督教長老教會新樓醫院
    麻豆分院（以下簡稱新樓醫院）九十四年三月十五日新樓麻
    歷字第九四０六七號函文及該函檢附之病歷資料為論據（見
    偵查卷第五二至六五頁）。然此部分依丙○○及己○○二人
    於本院審理中所為之證詞，本案案發當日，被告丁○○、戊○○與證人己○○三人係陪同丙○○前往佳里綜合醫院就醫
    ，並非公訴意旨所指新樓醫院，且觀諸前引新樓醫院函文，
    該函所載傷勢，乃丙○○於九十四年一月十一日晚間十一時
    四十分許前往該院急診之診斷結果，此距本案案發之日已有
    數月之久，顯與本案無涉，是此部分起訴書顯係誤載，應予
    更正。
  (三)再者，員警於九十三年十月五日持本院核發之搜索票前往被
    告戊○○位在臺南縣麻豆鎮○○路三一巷六號住處進行搜索
    ，扣得被告二人向王韋程換回而由被告丁○○使用之國際牌
    ＧＤ－５５型行動電話機一具，另在被告丁○○所駕駛之前
    開自小客車內扣得鋁棒一支，而上開扣案之國際牌ＧＤ－５
    ５型行動電話機業已發還被害人牛涼田領回，亦有本院核發
    之搜索票影本、搜索扣押筆錄、扣押物品目錄表及贓物領結
    各一紙在卷（見警卷第三九至四四頁）暨鋁棒一支扣案可資
    佐證。
  (四)被告二人雖矢口否認有何妨害自由犯行，然證人己○○於本
    院審理中，已明確證稱當時親見被告二人確有分持鋁棒、木
    棒下車進入甲○○住處，之後告訴人則隨被告二人走出，且
    在曾文溪堤防上，係被告丁○○將行動電話自告訴人身上取
    出等語，已如前述，佐以伊於偵查中證稱：「丁○○叫丙○○出來要證明沒有偷東西，是用半恐嚇半勸導的方式叫丙○○出來」等語（見偵查卷第八二頁），而證人己○○於本院
    審理中，就被告丁○○、戊○○及告訴人丙○○三人在友人
    間之評價證稱：「丁○○是個有正義感的人，他會衝動誤了
    自己；戊○○是憨直，沒有什麼心機；丙○○可以用四個字
    形容，騙吃騙喝，我知道他是孤兒，都不去工作，都想不勞
    而獲，四處想要跟別人要好處，他講的話十句有九句是假的
    」（見本院卷第二三六頁），顯見證人己○○對被告二人之
    評價遠高於告訴人，自無刻意為告訴人出頭而做出不實證言
    誣陷被告二人犯罪之理，所證情節應屬可信。據此堪認被告
    二人確係分持鋁棒、木棒恫嚇丙○○，違反伊之意願將伊自
    甲○○住處帶往曾文溪邊堤防，進而在該處強取伊當時占有
    之行動電話機無疑。況，依證人己○○之證詞，渠於乘車隨
    同被告二人前往甲○○住處搭載丙○○前，已知此行目的即
    係要求丙○○交出竊得之行動電話，顯見被告二人當日出發
    前，已有逼迫丙○○交出所竊得財物之意，而其二人來意不
    善，於下車後分持鋁棒、木棒要求丙○○隨同其等上車，丙○○自無抗拒之可能，由此益見被告二人確有以此恫嚇方式
    剝奪丙○○行動自由之舉。再者，被告戊○○於本院行準備
    程序時，對其於曾文溪堤防邊命令丙○○下跪等情，已坦承
    不諱（見本院卷第六九頁），此與被告丁○○所辯：係丙○○遭毆打後跪倒在地云云，明顯不符，是被告丁○○辯稱未
    命丙○○下跪云云，顯係卸責之詞。其二人於本院審理中空
    言否認上開犯行，不足採信。
  (五)至於，丙○○於本院審理中，指訴被告丁○○於九十三年九
    月二十九日後，對伊另有傷害、妨害自由等犯行，然就伊所
    指傷害犯行部分，伊並未於告訴期間內提出告訴，另就伊所
    指妨害自由犯行，除伊本人於本院審理中所為之指訴外，別
    無其他佐證，且此等犯行與被告二人本案被訴犯行間，究竟
    有無法律上同一之關係而得由本院逕予審理，亦乏相關事證
    可供認定，是此部分並非本院所得審認，應予敘明。
  (六)綜上所述，本案事證明確，被告二人犯行均堪認定，應依法
    論科。
二、按「刑法第三百零五條之恐嚇罪，係指單純以將來加害生命
    、身體、自由、名譽、財產之事，恐嚇他人致生危害於安全
    者而言。如對於他人之生命、身體等，以現實之強暴脅迫手
    段加以危害要挾，使人行無義務之事或妨害人行使權利，應
    構成刑法第三百零四條之強制罪，而非同法第三百零五條之
    恐嚇危害安全罪。又刑法第三百零二條之妨害自由罪，係妨
    害他人自由之概括的規定，故行為人具有一定目的，以非法
    方法剝奪人之行動自由者，除法律別有處罰較重之規定（例
    如略誘及擄人勒贖等罪），應適用各該規定處斷外，如以使
    人行無義務之事，或妨害人行使權利為目的，而其強暴脅迫
    復已達於剝奪人行動自由之程度，即祇成立本罪，不應再依
    同法第三百零四條論處。誠以此項使人行無義務之事，或妨
    害人行使權利之低度行為，應為非法剝奪人之行動自由之高
    度行為所吸收，不能以其目的係在使人行無義務之事，或妨
    害人行使權利，認為係觸犯刑法第三百零二條第一項及第三
    百零四條第一項之二罪名，而依同法第五十五條從一重處斷
    」，最高法院九十三年度台上字第三三０九號判決可資參照
    。查被告丁○○、戊○○二人以恫嚇之非法方法，強逼丙○○隨同其二人前往曾文溪堤防以索討伊與戊○○二人共同竊
    得之行動電話機，並在該處強命丙○○下跪、恫嚇伊交出行
    動電話機，並於丙○○不從時，由被告丁○○下手自伊身上
    強取該具行動電話機，其等強押丙○○外出、強命伊下跪及
    出言恫嚇丙○○等行為，最終目的均係為取得丙○○先前竊
    取而與他人互換之行動電話機，參照前引最高法院判決意旨
    ，應認被告二人所為，係犯刑法第三百零二條第一項之以非
    法方法剝奪人行動自由罪；而被告二人分持鋁棒、木棒毆打
    丙○○成傷，所為係犯刑法第二百七十七條第一項之傷害罪
    。被告二人所為妨害人行使權利之低度行為，為其等非法剝
    奪人行動自由之高度行為所吸收，不另論罪。被告二人就上
    開非法剝奪人行動自由、傷害二犯行，有犯意聯絡及行為分
    擔，而其二人所為上開犯行，亦有方法目的之牽連關係。惟
    被告二人行為後，九十四年二月二日修正公布之刑法修正條
    文業已於九十五年七月一日施行，而「比較適用修正施行前
    後刑法相關規定時，應就罪刑有關之共犯、未遂犯、想像競
    合犯、牽連犯、連續犯、結合犯，以及累犯加重、自首減輕
    暨其他法定加減原因（如身分加減）與加減例等一切情形，
    綜其全部罪刑之結果而為比較」，最高法院九十五年度第八
    次刑事庭會議決議可資參照。本院綜合比較修正施行前及現
    行刑法規定結果，認適用修正施行前刑法第二十八條之規定
    論以共同正犯，於本案情形對被告二人並無不利，而適用修
    正施行前刑法第五十五條牽連犯之規定，就被告二人所犯傷
    害、以非法剝奪人行動自由二罪從一重以非法剝奪人行動自
    由一罪論處，較諸適用現行刑法之規定就被告二人所犯上開
    二罪各別論處，再定其應執行之刑，顯以修正施行前之規定
    有利於被告，本諸法律整體適用不得割裂之原則，本案應依
    刑法第二條第一項前段，依行為時即修正施行前刑法第二十
    八條之規定，就被告二人上開犯行論以共同正犯，另依修正
    施行前刑法第五十五條之規定，就被告二人所為上開具有方
    法、目的牽連關係之傷害、以非法方法剝奪人行動自由二罪
    ，從一重以以非法方法剝奪人行動自由罪論處。
三、爰審酌被告丁○○原與本案所涉行動電話機之歸屬毫無關連
    ，其得知告訴人丙○○夥同被告戊○○竊取他人之行動電話
    後，未報警循合法管道處理，僅因厭惡告訴人平日素行，竟
    強行介入此事，持鋁棒將告訴人押往曾文溪堤防旁毆打並強
    行取回告訴人與他人對換之行動電話機，並因此致告訴人受
    傷；而被告戊○○與告訴人共同竊取另案被害人牛涼田之行
    動電話機後，雖心生悔意，意欲將竊得之行動電話機返還失
    主牛良田，但其不循正當管道解決此事，竟與被告丁○○共
    同以強押、毆打告訴人之方式索回贓物，所為亦非可取；且
    被告丁○○於本案居於主導地位，被告戊○○僅係聽命行事
    ，以及被告二人就告訴人所占有之行動電話機並無不法意圖
    ，其二人犯後亦坦承部分犯行，並非毫無悔意，但迄今仍未
    與告訴人達成和解等一切情狀，分別量處如主文所示之刑，
    以示懲儆。又九十四年二月二日修正公布，九十五年七月一
    日施行之現行刑法第四十一條第一項前段規定：「犯最重本
    刑為五年以下有期徒刑以下之刑之罪，而受六個月以下有期
    徒刑或拘役之宣告者，得以新臺幣一千元、二千元或三千元
    折算一日，易科罰金」；而修正施行前刑法第四十一條第一
    項前段規定：「犯最重本刑為五年以下有期徒刑以下之刑之
    罪，而受六個月以下有期徒刑或拘役之宣告，因身體、教育
    、職業、家庭之關係或其他正當事由，執行顯有困難者，得
    以一元以上三元以下折算一日，易科罰金」，且被告二人行
    為時之易科罰金折算標準，修正前罰金罰鍰提高標準條例第
    二條前段（現已刪除）規定，就其原定數額提高為一百倍折
    算一日，則依被告二人行為時之易科罰金折算標準，應以銀
    元三百元即新臺幣九百元折算一日。比較修正施行前後之易
    科罰金折算標準，以修正施行前刑法第四十一條第一項前段
    之規定有利於被告二人，爰依刑法第二條第一項前段、修正
    施行前刑法第四十一條第一項前段之規定，就被告二人所處
    之刑諭知易科罰金之折算標準。另扣案之鋁棒一支，為被告
    丁○○所有供本案非法剝奪告訴人行動自由暨傷害告訴人犯
    罪所用之物，已如前述，應從屬於主刑，依修正施行前刑法
    第三十八條第一項第二款之規定宣告沒收。而被告戊○○持
    之強押、毆打丙○○之木棒一支，並未扣案，且依本院勘驗
    被告丁○○警詢錄音帶結果，被告丁○○於警詢中陳稱該木
    棒係「一支那個路邊的角仔…一支木材這樣」（見本院卷第
    九十頁），顯見並非被告二人所有，爰不予宣告沒收。至於
    ，被告二人行為後，刑法施行法於九十五年六月十四日經總
    統公布增訂第一條之一，並自同年七月一日起施行。該條規
    定：「中華民國九十四年一月七日刑法修正施行後，刑法分
    則編所定罰金之貨幣單位為新臺幣。九十四年一月七日刑法
    修正時，刑法分則編未修正之條文定有罰金者，自九十四年
    一月七日刑法修正施行後，就其所定數額提高為三十倍。但
    七十二年六月二十六日至九十四年一月七日新增或修正之條
    文，就其所定數額提高為三倍」。亦即自九十五年七月一日
    起，刑法分則編所定罰金之貨幣單位，由銀元改為新臺幣。
    惟刑法施行法第一條之一係替代罰金罰鍰提高標準條例部分
    條文，與經換算後該條例所定之罰金額度相同，僅係貨幣單
    位由銀元改為新臺幣，並非法定刑度之變更，不發生有利或
    不利於被告而應適用刑法第二條第一項規定比較新舊法律之
    問題，併予敘明。
四、至於，公訴意旨認被告丁○○、戊○○二人於九十三年九月
    二十八日晚間將丙○○帶至曾文溪堤防邊後，強取丙○○當
    時持有之摩托羅拉牌Ｖ６０Ｉ型行動電話一具，認被告二人
    就此部分涉有刑法第三百二十八條第一項之強盜罪嫌云云，
    固非無見，惟按犯罪事實應依證據認定之，無證據不得認定
    犯罪事實，刑事訴訟法第一百五十四條第二項定有明文；又
    刑法上之強盜罪，以有為自己或第三人不法所有之意圖為構
    成要件之一，若奪取財物係基於他種目的，而非出於不法所
    有之意思者，縱其行為違法，要不成立強盜罪，最高法院二
    十一年上字第一八號判例可資參照。經查：
  (一)公訴意旨認被告二人涉有上開強盜罪嫌，無非以告訴人之指
    訴及證人己○○之證詞為主要之論據，而檢察官論告意旨則
    認：被告二人於九十三年九月二十八日中秋節晚間持球棒在
    證人甲○○住處強押告訴人至曾文溪堤防旁毆打成傷後，再
    由被告丁○○自告訴人口袋中中取走行動電話一具，被告二
    人所為客觀上已足使告訴人不能抗拒，已該當於強盜罪之構
    成要件，而被告二人取回行動電話機後，於翌日即向證人王
    韋程換回證人牛涼田失竊之國際牌行動電話，至同年十月五
    日為警查獲後，始經警通知證人牛涼田至警局領回該行動電
    話。雖證人牛涼田證稱丁○○曾至伊住處及公司尋訪一、二
    次，告知將返還伊失竊之行動電話等語，然被告早已知悉證
    人牛涼田之公司及住處，若被告二人有意歸還，何以不在為
    警查獲前先行歸還或通知證人牛涼田取回？且被告丁○○自
    承取回該行動電話機後，曾持之撥打使用，顯見被告二人有
    將該行動電話機據為己有之意。佐以該行動電話機係被告戊○○與告訴人二人共同竊得，被告二人自無良心發現，而將
    之歸還證人牛涼田之理。足認被告二人自告訴人處強取該行
    動電話機，確係出於不法有所知意圖，被告二人所辯顯係卸
    責之詞，不足採信等語。
  (二)訊據被告二人堅決否認有何強盜犯行，均辯稱：其二人當時
    取回告訴人所占有之摩托羅拉牌Ｖ６０Ｉ型行動電話機，目
    的係與王韋程換回被告戊○○與告訴人先前所竊得牛涼田所
    有之國際牌ＧＤ－５５型行動電話機，其二人自王韋程處換
    回牛涼田所失竊之行動電話機後，因多次找尋牛涼田未果，
    而被告丁○○原有之行動電話機損壞，乃暫行借用等語。
  (三)查被告丁○○、戊○○二人於九十三年九月二十八日晚間，
    將告訴人自友人甲○○住處強押外出前往曾文溪堤防上，強
    命告訴人下跪並毆打告訴人成傷，之後則由被告丁○○在違
    反告訴人意願之情況下，強取告訴人當時持有之摩托羅拉牌
    Ｖ６０Ｉ行動電話一具，已如前述，則此部分是否構成強盜
    犯行，厥以被告二人是否有不法所有之意圖為斷。
    1.查證人己○○於本院審理中證稱：九十三年九月二十八日
      渠與丁○○、戊○○二人之所以前去甲○○住處找尋丙○○，目的即係要向丙○○拿取伊與戊○○所竊得之行動電
      話機，當日在曾文溪堤防邊，亦曾聽聞丁○○提及要將行
      動電話機返還牛涼田，且渠與丁○○、戊○○三人原本不
      知丙○○所持有之行動電話機係伊與王韋程交換所得，係
      嗣後查訪始得知此事（見本院卷第二三九、二四一頁）。
      而證人王韋程於警詢及偵查中則證稱：係戊○○帶領丁○○二人於九十三年九月三十日上午八時三十分許，持該摩
      托羅拉牌Ｖ６０Ｉ型行動電話機前往渠住處換回丙○○交
      渠使用之國際牌ＧＤ－５５型行動電話機等語（見警卷第
      三五至三八頁、偵查卷第九十頁）。是依證人己○○、王
      韋程二人上開證詞，被告丁○○、戊○○二人於九十三年
      九月二十八日將告訴人強押至曾文溪堤防上罰跪並毆打之
      目的，即係為取得告訴人夥同被告戊○○自牛涼田處竊得
      之國際牌ＧＤ－５５型行動電話機，然因丙○○業已與王
      韋程交換行動電話機使用，以致仍須另費週折而換回牛涼
      田所失竊之國際牌ＧＤ－５５型行動電話機，此觀被告二
      人於九十三年九月二十八日晚間取得原屬王韋程所有之行
      動電話機後，僅經過一日，即於同年月三十日持上開行動
      電話機換回牛涼田遭竊之行動電話機自明。倘被告二人確
      有不法得財之意圖，而本案所涉牛涼田、王韋程二人所有
      之行動電話機均非新品，經濟價值無重大差異，且此種強
      盜他人財物之行為毫無正面之社會評價可言，縱被告二人
      所取得者並非原先預期之國際牌ＧＤ－５５型行動電話機
      ，被告二人應無甘冒遭他人察覺犯罪之風險，堅持必須尋
      回牛涼田遭竊之上開行動電話機之理由。是自被告二人事
      後立即向王韋程換回牛涼田遭竊之行動電話機以觀，足認
      被告二人強取丙○○所持有之行動電話機之初，並無不法
      所有之意圖。
    2.雖檢察官論告意旨，認被告丁○○未於遭警查獲前，先行
      將該行動電話機返還牛涼田，且嗣後亦有使用其等自王韋
      程處換回之摩托羅拉牌行動電話機之舉，認被告二人有將
      該行動電話機據為己有之意。惟證人即牛涼田於本院審理
      中證稱：被告丁○○於伊前往警局領回遭竊之行動電話機
      前，確有前往伊住處及工作地點向伊表示將代為尋回失竊
      之行動電話機，且被告丁○○並無伊之聯絡電話，而伊當
      時每日早出晚歸，友人難以尋訪等語（見本院卷第一六三
      至一六九頁）。經核伊所為上開證詞，與被告丁○○自警
      詢以迄偵查中所辯情節大致相符，而證人牛涼田與被告丁○○既係因返還行動電話機事宜以致相識，雙方並無深厚
      交情，衡情自無刻意出言迴護被告丁○○之理，所證情節
      應屬可信。則被告丁○○因無法與牛涼田聯繫以致無法立
      即返還其與被告戊○○尋回之上開行動電話機，尚與常情
      無違。雖證人牛涼田於本院審理中，對於被告丁○○究係
      何時告知欲返還行動電話機情事，已不復記憶，然本案既
      無其他積極事證足認被告丁○○係在員警查獲該行動電話
      機後，始告知牛涼田欲返還其尋回之行動電話機，自不能
      逕行推論認定被告丁○○係於為警查獲後，假意對牛涼田
      告知此事，以求脫免罪責況，被告二人自丙○○處強取該
      摩托羅拉牌Ｖ６０Ｉ型行動電話機時，並無不法所有之意
      圖，已如前述，縱其二人嗣後取回牛涼田遭竊之行動電話
      機後，將之插入自身所有之ＳＩＭ卡撥打使用，此亦僅屬
      是否應就此負民事上不當得利返還責任之問題，要難以此
      逕認被告二人自丙○○處於強取該原屬王韋程所有之行動
      電話機時，已有不法所有之意圖存在。
  (三)綜上所述，本案尚乏積極事證足認被告二人確係基於不法所
    有之意圖，自丙○○處強取原屬王韋程所有之上開行動電話
    機，此外復查無其他積極證據足認被告二人有何公訴意旨所
    指強盜犯行，應認為此部分犯罪尚屬不能證明。惟此部分與
    前揭據以論罪科刑部分有修正施行前刑法第五十五條所稱牽
    連犯之裁判上一罪關係，爰不另為無罪之諭知，併予敘明。
據上論斷，應依刑事訴訟法第二百九十九條第一項前段，刑法第
二條第一項前段、第三百零二條第一項、第二百七十七條第一項
，修正施行前刑法第二十八條、第五十五條、第四十一條第一項
前段、第三十八條第一項第二款，修正前罰金罰鍰提高標準條例
第二條，刑法施行法第一條之一，判決如主文。
本案經檢察官葉耿旭到庭執行職務。
中    華    民    國    95    年    8     月    23    日
                  刑事第十一庭  審判長法  官  謝瑞龍
                                      法  官  李東柏
                                      法  官  周紹武
以上正本證明與原本無異。
如不服本判決，應於判決送達後十日內，向本院提出上訴狀。
                                      書記官  鄭佩玉
中    華    民    國    95    年    8     月    23    日
中華民國刑法第三百零二條第一項
私行拘禁或以其他非法方法，剝奪人之行動自由者，處五年以下
有期徒刑、拘役或三百元以下罰金。
中華民國刑法第二百七十七條第一項
傷害人之身體或健康者，處三年以下有期徒刑、拘役或一千元以
下罰金。


司法院資訊處製作；財團法人民間司法改革基金會備份。
